臺灣高等法院臺中分院刑事判決　　　　 96年度上易字第960號
上　訴　人　臺灣南投地方法院檢察署檢察官
被　　　告　乙○○
上列上訴人因家庭暴力防治法案件，不服臺灣南投地方法院96年
度易字第183號中華民國96年4月25日第一審判決（起訴案號：臺
灣南投地方法院檢察署96年度偵字第145、509號），提起上訴，
本院判決如下：
    主  文
原判決撤銷。
乙○○違反法院依（修正前）家庭暴力防治法第十三條所為禁止
實施家庭暴力行為之民事通常保護令裁定，處拘役參拾日，如易
科罰金，以新臺幣壹仟元折算壹日；減為拘役拾伍日，如易科罰
金，以新臺幣壹仟元折算壹日。又違反法院依（修正前）家庭暴
力防治法第十三條所為禁止實施家庭暴力及直接騷擾行為之民事
通常保護令裁定，處拘役參拾日，如易科罰金，以新臺幣壹仟元
折算壹日；減為拘役拾伍日，如易科罰金，以新臺幣壹仟元折算
壹日。又違反法院依（修正前）家庭暴力防治法第十三條所為禁
止實施家庭暴力行為之民事通常保護令裁定，處拘役參拾日，如
易科罰金，以新臺幣壹仟元折算壹日；減為拘役拾伍日，如易科
罰金，以新臺幣壹仟元折算壹日。應執行拘役參拾伍日，如易科
罰金，以新台幣壹仟元折算壹日。緩刑參年，緩刑期內付保護管
束。
    犯罪事實
一、乙○○與黎氏浪為夫妻，係家庭暴力防治法第3條第1款所稱
    之家庭成員，因乙○○對黎氏浪為毆打等家庭暴力行為，經
    台灣南投地方法院於民國95年10月16日以95年度家護字第20
    9號民事通常保護令，命乙○○不得對黎氏浪實施身體或精
    神上不法侵害之行為，並不得直接或間接對黎氏浪為騷擾之
    行為，保護令之有效期間為10個月。詎乙○○進仍不知警惕
    ，在收受該保護令後，於該保護令有效期限內之(1)95年12月
    14日20時許，在南投縣竹山鎮○○里○○路○段13號住處，
    以徒手毆打黎氏浪之腹部，(2)翌日（即15日）上午8時許，
    在同址以「回去給越南人幹」之有損黎氏浪人格之言詞對之
    辱罵，(3)96年1月3日22時許，在上址復以徒手毆打黎氏浪之
    腹部，以此方式對其施以身體及精神上不法之侵害。
二、案經黎氏浪訴由南投縣警察局竹山分局報請臺灣南投地方法
    院檢察署檢察官偵查起訴。
    理  由
一、上揭事實業經被告坦承不諱，並據證人黎氏浪於警詢中證述
    明確，復有南投縣政府警察局竹山分局處理家庭暴力與兒少
    保護案件調查紀錄（通報）表及96年2月1日府社婦字第0960
    0303800號函及個案匯總報告表、台灣南投地方法院95年度
    家護字第209號民事通常保護令、南投縣政府警察局竹山分
    局保護令執行紀錄表附卷可稽，事證明確，被告上開犯行堪
    予認定。
二、被告行為後，家庭暴力防治法業已於96年3月28日修正公布
    施行，修正前該法第50條之規定已移至第61條，修正前後僅
    係條次變動（另原第13條移至第14條、原第15條移至第16條
    ）及文字修正，法定刑並無變動，對於被告並無有利、不利
    之問題，自應適用現行家庭暴力防治法第61條之規定。
三、按家庭暴力防治法所稱家庭暴力者，謂家庭成員間實施身體
    或精神上不法侵害之行為。所稱家庭暴力罪者，謂家庭成員
    間故意實施家庭暴力行為而成立其他法律所規定之犯罪。所
    稱騷擾者，謂任何打擾、警告、嘲弄或辱罵他人之言語、動
    作或製造使人心生畏怖情境之行為。此為家庭暴力防治法第
    2條所明定。查被告係被害人黎氏浪之配偶，2人具有家庭暴
    力防治法第3條第1款之家庭成員關係，故被告於95年12月14
    日20時許、96年1月3日22時許，在其住處分別以徒手毆打黎
    氏浪腹部之行為，均係犯家庭暴力防治法第61條第1款之違
    反保護令罪。另被告於95年12月15日以不堪之言詞辱罵被害
    人，依上所述，業對被害人造成精神上之侵害，是被告該部
    分之行為即構成家庭暴力防治法所稱精神上不法之侵害及騷
    擾，而違反家庭暴力防治法第61條第1款、第2款之規定。被
    告此部分行為所違反保護令之內容雖有2款，然因法院所核
    發之保護令，係以單一保護令命被告不得對被害人實施身體
    上或精神上不法侵害之行為，及禁止直接或間接對於被害人
    為騷擾行為，被告此部分行為既僅係違反同一民事保護令，
    應僅論以一個違反保護令罪。被告3次違反保護令之犯行，
    犯意各別，行為互殊，應予分論併罰。原審認被告罪證明確
    ，予以論罪科刑，固非無見；惟原審未為家庭暴力防治法之
    新舊法比較，而適用修正前之法律，已有未合；且中華民國
    96 年罪犯減刑條例業經公佈施行，本件被告犯罪在96年4月
    24 日以前，原審未及適用上開減刑條例予以減刑，亦有未
    洽，檢察官上訴意旨以原審未為新舊法比較指摘原判決不當
    ，為有理由，且原判決亦有上開可議之處，自應由本院撤銷
    改判。爰審酌被告不念夫妻之情，漠視保護令所為之禁止行
    為，惟犯後坦承犯行，且被害人業已表示願意原諒被告等一
    切情狀，分別量處如主文第2項所示之刑。又中華民國96年
    罪犯減刑條例業經公佈施行，本件被告所犯3罪均在96年4月
    24 日以前，自均應依中華民國96年罪犯減刑條例第2條第1
    項第3款之規定各減輕其刑2分之1，並定其應執行之刑及諭
    知易科罰金之折算標準。又被告未曾因犯罪而受有期徒刑以
    上刑之宣告，有臺灣南投地方法院檢察署前案查註紀錄表、
    及台灣高等法院被告前案紀錄表在卷可稽，其於犯後已坦承
    犯行，頗具悔意，且經被害人於本院當庭表示願意原諒被告
    ，是被告經此偵、審程序及刑之宣告後，應知警惕而無再犯
    之虞，本院因認暫不執行其刑為當，爰依刑法第74條第1項
    第1款之規定，予被告緩刑2年之宣告，並諭知於緩刑期內付
    保護管束，用啟自新。
據上論斷，應依刑事訴訟法第369條第1項前段、第364條、第299
條第1項前段，家庭暴力防治法第61條第1款、第2款、第38條第1
項，刑法第11條前段、第51條第6款、第74條第1項第1款、第41
條第1項前段，中華民國96年罪犯減刑條例第2條第1項第3款、第
9條，判決如主文。
本案經檢察官甲○到庭執行職務。
中　　華　　民　　國　　96　　年　　7 　　月　　31　　日
            刑事第十庭  審判長法  官  林  照  明
                              法  官  蔡  名  曜
                              法  官  李  平  勳
上列正本證明與原本無異。
不得上訴。
                              書記官  許  哲  禎
中　  華　 　民　　國　 96　　年 　 7 　  月　  31  　日
附錄法條
家庭暴力防治法第61條
違反法院依第14條第1項、第16條第3項所為之下列裁定者，為本
法所稱違反保護令罪，處3年以下有期徒刑、拘役或科或併科新
臺幣10萬元以下罰金：
一、禁止實施家庭暴力。
二、禁止騷擾、接觸、跟蹤、通話、通信或其他非必要之聯絡行
    為。
三、遷出住居所。
四、遠離住居所、工作場所、學校或其他特定場所。
五、完成加害人處遇計畫。
